【裁判字號】    92,台上,2934
【裁判日期】    920529
【裁判案由】    違反稅捐稽徵法
【裁判全文】
最高法院刑事判決                              九十二年度台上字第二九三四號
    上 訴 人  台灣高等法院花蓮分院檢察署檢察官
    被    告  甲○○
右上訴人因被告違反稅捐稽徵法案件，不服台灣高等法院花蓮分院中華民國九十二年
二月二十五日第二審更審判決︵九十一年度上更(二)字第一一二號，起訴案號：台灣花
蓮地方法院檢察署八十六年度偵字第一四五八號︶，提起上訴，本院判決如左：
    主  文
原判決撤銷，發回台灣高等法院花蓮分院。
    理  由
本件原判決以公訴意旨略以：被告甲○○係設於花蓮縣秀林鄉和平二七六之二號金昌
發開發有限公司︵下稱金昌發公司︶負責人，為納稅義務人，為逃漏稅捐，於民國八
十三年五、六月間，取得虛設行號之昹輝實業有限公司︵下稱昹輝公司，起訴書誤為
永輝公司︶、暉福工程有限公司︵下稱暉福公司︶之統一發票共八張，合計銷售金額
為新台幣︵下同︶三百八十萬九千五百元，基於概括犯意，連續登載於其業務上所作
成之稅額申報書、營業稅繳款書內，虛列為不實之進項憑據後，先後於八十五年五月
三日及同年八月二十二日持向稅捐機關申報予以行使，足生損害於政府課稅之正確性
，而逃漏營業稅計十九萬四百七十五元。因認被告有連續牽連觸犯稅捐稽徵法第四十
一條及刑法第二百十六條、第二百十五條之罪嫌等情。經審理結果，認被告犯罪不能
證明，因而維持第一審諭知被告無罪之判決，駁回檢察官在第二審之上訴，固非無見
。
惟查：證據之證明力如何，雖屬於事實審法院自由判斷之職權，然其所為判斷，仍應
受經驗法則與論理法則之支配。又依法應予調查之證據，均應詳為調查，然後基於調
查所得之心證以為判斷之基礎；故證據雖已調查，若尚有其他必要部分並未調查，即
與證據未經調查無異，率予判決，即難謂無刑事訴訟法第三百七十九條第十款所稱應
於審判期日調查之證據而未予調查之違法。被告辯稱被告透過謝明宗之介紹，與昹輝
及暉福公司訂立合約購買塊石，被告將買來之塊石賣給興玉、欣邦公司，有開統一發
票給興玉、欣邦公司，塊石是直接運到興玉、欣邦公司之工地等語︵見第一審卷第十
二頁反面、第十三頁︶，並提出工程採購合約書二份及被告簽發給興玉、欣邦公司之
統一發票共六張為證︵見第一審卷第十七頁至第二十五頁︶。原判決依憑證人謝明宗
之證詞，認與被告所辯相符，乃採信被告之辯解，資為論斷被告無罪之理由。然被告
所提之統一發票六張，其中一張開給興玉公司之統一發票日期為八十三年四月二十五
日︵見第一審卷第二十五頁︶，係在被告與昹輝及暉福公司訂立合約購買塊石之日期
︵八十三年五月一日︶之前，則在未購買塊石之前，何有塊石可供販賣？被告所辯是
否屬實，即非無疑。又查被告就其經營之金昌發公司支付購買之塊石貨款之過程，於
第一審所具答辯及聲請調查證據狀記載﹁被告付與李明輝之貨款係於領取貨款︵指其
將買入之塊石販賣後，所收取之貨款︶後，分數次請任職於淡水信用合作社之王敏賢
調現，並於該信用合作社內結算貨款，支付現金給李明輝﹂等語︵見第一審卷第十三
頁︶；嗣於上更(一)審則稱分二次向王敏賢調現金付款，付款給李明輝時，有李明輝、
謝明宗在場︵見上更(一)審卷第三十七、三十九頁︶。惟謝明宗則證稱﹁有一次繳款時
，我有去，是甲○○叫我去﹂︵見第一審卷第七十三頁反面︶，二人所述不盡相符，
被告所辯是否可採，亦非無疑。被告所稱買塊石後賣給興玉、欣邦公司，而所收取之
貨款，是否由興玉、欣邦公司簽發票據支付？簽發票據之金額、日期各如何？攸關被
告所述是否屬實。原審未傳訊王敏賢調查被告所辯與謝明宗所述是否與事實相符，不
僅採證違法，亦嫌調查未盡，自有未合。又原判決採信被告上述之辯解，但究竟興玉
、欣邦公司之工地在何處？塊石由何家貨運公司運送至興玉、欣邦公司之工地？有無
工地負責人簽收之證明？亦攸關被告犯罪之成否。原審未予調查及於判決理由內說明
，亦有應於審判期日調查之證據而未予調查及判決理由不備之違法。檢察官上訴指摘
原判決不當，非無理由，應認原判決仍有撤銷發回更審之原因。
據上論結，應依刑事訴訟法第三百九十七條、第四百零一條，判決如主文。
中      華      民      國    九十二    年      五      月    二十九    日
                              最高法院刑事第九庭
                                  審判長法官  陳  炳  煌
                                        法官  陳  正  庸
                                        法官  韓  金  秀
                                        法官  吳  信  銘
                                        法官  徐  文  亮
      右正本證明與原本無異
                                              書  記  官
中      華      民      國    九十二    年       六     月      二      日


司法院資訊處製作；財團法人民間司法改革基金會備份。
